最高法院刑事判決　　　　　　一○○年度台上字第三二七四號
上　訴　人　江周鍾錦
選任辯護人　蔡宏修律師
上列上訴人因違反毒品危害防制條例案件，不服台灣高等法院中
華民國九十九年一月十九日第二審更審判決（九十八年度上更(一)
字第三七九號，起訴案號：台灣桃園地方法院檢察署九十六年度
偵字第二八五０五號），提起上訴，本院判決如下：
    主  文
上訴駁回。
    理  由
按刑事訴訟法第三百七十七條規定，上訴於第三審法院，非以判
決違背法令為理由，不得為之。是提起第三審上訴，應以原判決
違背法令為理由，係屬法定要件。如果上訴理由書狀並未依據卷
內訴訟資料，具體指摘原判決不適用何種法則或如何適用不當，
或所指摘原判決違法情事，顯與法律規定得為第三審上訴理由之
違法情形，不相適合時，均應認其上訴為違背法律上之程式，予
以駁回。本件原審經審理結果，認為上訴人江周鍾錦基於營利之
意圖，有原判決事實欄（下稱事實欄）二之(一)所載於民國九十六
年九月十六日凌晨零時四十九分許，販賣第一級毒品海洛因及第
二級毒品甲基安非他命予蔡劍峰一次；事實欄二之(二)所載於九十
六年十月十四日販賣第一級毒品海洛因予王富錦一次之犯行明確
。因而撤銷第一審關於此等部分所為科刑之判決，就事實欄二之
(一)上訴人一行為所觸犯販賣第一級毒品罪與販賣第二級毒品罪部
分，改判仍依想像競合犯規定，從一重論上訴人販賣第一級毒品
罪，累犯，處有期徒刑十八年；就事實欄二之(二)部分，改判仍論
上訴人販賣第一級毒品罪，累犯，處有期徒刑十六年；及各為相
關從刑之宣告，並定其應執行主刑有期徒刑二十年。已詳調查
、取捨證據之結果及憑以認定犯罪事實之心證理由，並就上訴人
否認犯行之供詞及其所辯各語，認非可採，予以論述。查：(一)、
當事人、代理人或辯護人於法院調查證據時，知有刑事訴訟法第
一百五十九條第一項不得為證據之情形，而未於言詞辯論終結前
聲明異議者，視為同意作為證據，法院審酌該言詞陳述或書面陳
述作成時之情況，認為適當者，亦得為證據，刑事訴訟法第一百
五十九條之五第二項定有明文，此規定乃係基於證據資料愈豐富
，愈有助於真實發現之理念，酌採當事人進行主義之證據處分權
原則，並強化言詞辯論主義，透過當事人等到庭所為之法庭活動
，在使訴訟程序順暢進行之要求下，承認傳聞證據於一定條件內
，得具證據適格。此種「擬制同意」，因與同條第一項之明示同
意有別，實務上常見當事人等係以「無異議」或「沒有意見」表
示之，斯時倘該證據資料之性質，已經辯護人閱卷而知悉，或自
起訴書、原審判決書之記載而了解，或偵、審中經檢察官、審判
長、受命法官、受託法官告知，或被告逕為認罪答辯或有類似之
作為、情況，即可認該相關人員於調查證據之時，知情而合於擬
制同意之要件；而所謂「審酌該陳述作成時之情況，認為適當」
者，係指依各該審判外供述證據製作當時之過程、內容、功能等
情況，是否具備合法可信之適當性保障，加以綜合判斷而言；倘
法院審酌結果，認為該等證據於作成時並無可信度明顯過低之情
事者，即應認具有適當性，而具有證據能力。本件原判決認上訴
人有事實欄二之(一)、二之(二)所載之犯行，其中所援引：(1)證人蔡
劍峰、王富錦、盧志忠之警詢證述，(2)門號0000000000號行動電
話之通聯紀錄，(3)法務部調查局九十七年二月十八日調科壹字第
09723008740 號濫用藥物實驗室鑑定書、內政部警政署刑事警察
局（下稱刑事警察局）九十七年五月十二日刑鑑字第0970058526
號鑑定書，(4)法務部調查局九十七年一月二十日調科壹字第0972
3005580號鑑定書、刑事警察局九十六年十二月五日刑鑑字第096
0179020號鑑定書、九十七年三月十三日刑鑑字第0970033142 號
鑑定書，(5)自願受搜索同意書、桃園縣政府警察局搜索扣押筆錄
、扣押物品目錄表、扣押物品收據、查扣現場及查扣物品照片等
證據資料，上訴人及其選任辯護人於九十八年八月十四日原審行
準備程序中為有關證據能力意見處理時，已對上述(1)所示證人之
警詢證述爭執其證據能力，且參之選任辯護人具有法律之專業知
能，協助上訴人行使其防禦權，本即熟知有刑事訴訟法第一百五
十九條第一項不得為證據之情形，且知悉擬制同意之法律效果，
惟於原審審判期日，審判長調查證據程序中，並就該等證據之證
據能力為調查之處分，訊問上訴人及其選任辯護人對於前揭證據
有何意見時，上訴人僅表示證人所言不實，爭執其證明力，其選
任辯護人則未表示意見而無異議，此有原審之準備程序筆錄及審
判程序筆錄可查。則足認上訴人及其原審選任辯護人於原審調查
證據之時，知情且合於擬制同意之要件；而審酌卷證資料，該等
證據於作成時之情況，亦查無以不法原因而取得之情事，是原判
決說明審酌上開情節，認上開(2)至(5)所示證據均有證據能力，而
採為認定上訴人犯罪事實之證據，並無違背證據法則及理由不備
之情形。上訴意旨指摘原判決論述上開(2)至(5)所示證據資料何以
有證據能力之理由，並未明上訴人是否具備「知有」刑事訴訟
法第一百五十九條第一項不得為證據之要件，亦未於準備程序將
此擬制同意之法律效果告知上訴人，而有適用證據法則不當及理
由不備之違法云云，顯非依據卷內資料所為之指摘，自非屬合法
之第三審上訴理由。(二)、證據係由法院自由判斷，故證人之證言
縱令先後未盡相符或互有矛盾，但事實審法院本於審理所得之心
證，就其證言一部分認為確實可信予以採取，原非法所不許。又
同一證人前後供述疑彼此不能相容，則採信同一證人之部分證言
時，當然排除其他部分之證言，此為法院取捨證據法理上之當然
結果，縱未於判決理由內說明捨棄他部分證言，而僅說明採用某
部分證言之理由，於判決本旨亦無影響，此與判決不備理由尚有
未合。本件原判決認定上訴人有事實欄二之(一)、二之(二)所載販賣
海洛因及甲基安非他命予蔡劍峰一次、販賣海洛因予王富錦一次
之犯行，關於販賣毒品予蔡劍峰部分，其中援引蔡劍峰警詢之證
詞：「……警方所扣得之第一、二級毒品海洛因、安非他命（甲
基安非他命），是我向一名綽號『太陽』之男子以新台幣（下同
）十四萬元之代價購得。……九十六年九月十六日晚上……在桃
園縣楊梅交流道附近之麥當勞前，以十四萬元……購買……」、
「……『太陽』的真實姓名為江周鍾錦……，所使用行動電話門
號……0000000000……，九十六年九月十六日二十四時左右，在
楊梅鎮○○路○段的麥當勞旁……以五萬元購買海洛因約重十克
，以九萬元購買安非他命（甲基安非他命）約重七十克」；於第
一審審理中結證：「（你在九十六年九月十六日，有無跟江周鍾
錦通電話？）有的，……我們在電話中講得都是很簡短，……我
在電話中說我要跟你購買毒品……。（你通話完畢後，多久趕到
桃園楊梅交流道的麥當勞？）大約一個多小時……」等語，關於
販賣毒品予王富錦部分，其中援引王富錦警詢之證述：「……向
綽號『太陽』以二萬元購買約重一錢之一級毒品。……經我指認
編號１（即被告江周鍾錦）就是綽號『太陽』。…向江周鍾錦…
…購買毒品是在九十六年十月十四日六時，在楊梅交流道麥當勞
附近，以二萬元購買約重一錢之海洛因。……我知道江周鍾錦駕
駛賓士黑色Ｅ三五０自小客車……」等語，為上訴人於警詢時自
白前揭犯罪事實之補強證據。則原判決既採蔡劍峰、王富錦之前
述證詞，當然排除其等所為其他不一致部分之證言，此為法院取
捨證據法理上之當然結果，縱未於判決理由內說明捨棄他部分證
言之理由，於判決本旨亦無影響，依刑事訴訟法第三百八十條規
定，仍不得據為合法之第三審上訴理由。(三)、犯罪事實之認定、
證據之取捨及其證明力如何，乃事實審法院自由判斷之職權，如
其取捨不違背經驗法則與論理法則，即不得指為違法，而據為上
訴第三審之理由。又認定犯罪構成事實所憑之證據，不限於直接
證據，間接證據亦包括在內，即綜合調查所得之一切證據，本於
論理法則之推理作用，得其心證而為事實之判斷，與憑空臆測推
想之情形有別，自非法所不許。原判決綜合上訴人警詢之自白，
佐以蔡劍峰、王富錦之警詢證述及前述(2)至(5)所示之證據資料，
據以判斷上訴人有事實欄二之(一)、二之(二)所載販賣海洛因毒品予
蔡劍峰、王富錦之事實，且說明蔡劍峰、王富錦於警詢所為陳述
因與審判中不符，其等警詢之陳述具有較可信之特別情況，且為
證明犯罪事實存否所必要，具有證據能力，並詳上訴人販賣毒
品予蔡劍峰、王富錦均具有營利意圖之理由甚詳。經核所為論斷
，與經驗法則或論理法則並無違背，且此係事實審法院依憑卷證
資料所為判斷之適法職權行使，自不得任意指為違法。上訴意旨
指摘原判決就蔡劍峰、王富錦之警詢筆錄如何具有證據能力未說
明其理由，且所論述上訴人係基於營利意圖而販賣海洛因部分，
就上訴人之警詢供述，未說明不予採取之理由，有判決理由不備
之違法云云，顯係置原判決明白之論斷於不顧，仍持原判決已說
明理由而捨棄不採之陳詞辯解，全憑己見，再為單純事實上爭執
，難認已符合首揭法定之第三審上訴要件。(四)、原判決關於上訴
人應執行刑之主刑，其主文欄記載：「應執行有期徒刑二十年」
，理由欄則說明：「定其應執行刑為有期徒刑二十一年」，雖不
盡一致，但應以判決主文欄之記載為準，至於理由欄誤載部分，
原審應依職權或依聲請裁定更正之，於本件判決本旨尚不生影響
。上訴意旨此部分之指摘，自難據為適法之第三審上訴理由。(五)
、至於其他上訴意旨均係就原審依憑證據所為採證認事職權之合
法行使，以及原判決已論列說明之事項，依憑己見任意指為違法
，並重為事實之爭執，否認犯罪，均非合法之第三審上訴理由。
衡以前開說明，其上訴為違背法律上之程式，應予駁回。
據上論結，應依刑事訴訟法第三百九十五條前段，判決如主文。
中    華    民    國  一○○  年    六    月   十六   日
                      最高法院刑事第十一庭
                          審判長法官  賴  忠  星  
                                法官  呂  丹  玉  
                                法官  吳      燦  
                                法官  蔡  名  曜  
                                法官  葉  麗  霞  
本件正本證明與原本無異
                                      書  記  官  
中    華    民    國  一○○  年    六    月  二十一  日
                                                      v